# 长期股权投资案例

提问人：Ryan_q 时间：2021-11-21 16:49:09
@chenyiwei，陈版主，现有案例如下：
2018 年度，B公司与C公司同为A公司（国有企业）全资子公司，为整合集团资源，在A公司主导下，B公司将其持有合营企业D公司的股权作为对价增资至C公司，获得C公司60%股权形成控制。合营企业D公司的股权未经评估，以其经审计净资产作为出资价格。 2020 年度，C公司向合营企业D公司另一合营方收购其持有的50%股权，该次收购以合营企业D公司的评估价格作为对价，至此，C公司持有D公司100%股权形成控制。需要注意的是，D公司评估价格远远超过 2018 年其账面净资产。
本次咨询被合并方C公司的会计处理是否正确。
1 、 2018 年度：
借：长期股权投资（按合营企业经审计净资产计算）
贷：实收资本
2 、 2018 年至 2020 年达到控制前，C公司按照权益法核算其持有的D公司股权
借：长期股权投资（损益调整）
贷：投资收益
3 、 2020 年实现控制时点（个别报表）：
追加投资日长期股权投资账面价值=转换日长期股权投资账面价值+新增投资成本
（ 1 ）原取得长期股权投资并权益法后续计量部分保持不变
（ 2 ）新增出资：
借：长期股权投资（按合营企业评估价格计算）
贷：银行存款
根据企业国有资产交易监督管理办法 第三十二条 采取非公开协议转让方式转让企业产权，转让价格不得低于经核准或备案的评估结果。
以下情形按照《中华人民共和国公司法》、企业章程履行决策程序后，转让价格可以资产评估报告或最近一期审计报告确认的净资产值为基础确定，且不得低于经评估或审计的净资产值：
（一）同一国家出资企业内部实施重组整合，转让方和受让方为该国家出资企业及其直接或间接全资拥有的子企业；
（二）同一国有控股企业或国有实际控制企业内部实施重组整合，转让方和受让方为该国有控股企业或国有实际控制企业及其直接、间接全资拥有的子企业。
问题如下：
在B公司与C公司同受同一母公司（国企）控制（持股比例均为100%）的背景下（未来以C作为上市主体），
（ 1 ）B公司以合营企业D公司的股权作为出资是否需要评估？
（ 2 ）C公司以合营企业D公司账面净资产作为长期股权投资的初始入账价格，由于账面净资产与第二次取得股权的评估价格差异较大，上述会计处理是否存在问题？
望陈版主指点！

回答人：chenyiwei
1 、因为B公司以合营企业D公司的股权作为出资，所以根据《公司法》规定，凡是非货币财产出资均需经过评估。这与是否属于同一集团内的交易无关。
2 、从会计核算上，既然对C而言不是同一控制下企业合并，就应当按照长期股权投资准则第六条规定，按照评估值对取得的长期股权投资进行初始计量。不能因为集团合并报表层面要进行抵销处理，就不遵循个别报表层面的会计准则要求。
3 、后续收购D的50%股权达到控制的，如果与B对C的增资不构成一揽子交易，则需作为分步交易实现非同一控制下企业合并进行会计处理。